【裁判字號】    97,訴,449
【裁判日期】    970331
【裁判案由】    毒品危害防制條例
【裁判全文】
臺灣基隆地方法院刑事判決               97年度訴字第449號
公  訴  人  臺灣基隆地方法院檢察署檢察官
被      告  乙○○
                    （現另案於臺灣基隆監獄執行中）
上列被告因違反毒品危害防制條例案件，經檢察官提起公訴（97
年度毒偵字第483 號），被告就被訴事實為有罪之陳述，本院合
議庭裁定由受命法官獨任進行審判，經改依簡式審判程序審理後
判決如下：
    主  文
乙○○施用第一級毒品，累犯，處有期徒刑捌月。
    事  實
一、乙○○前因施用第二級毒品案件，經本院裁定送觀察、勒戒
    後，認無繼續施用毒品之傾向，由臺灣基隆地方法院檢察署
    檢察官於民國87年9 月5 日，以87年度偵緝字第94號為不起
    訴處分確定，並於同日執行完畢出所。又因施用第二級毒品
    案件，經本院裁定送觀察、勒戒後，認有繼續施用毒品之傾
    向，再經本院裁定送強制戒治（89年10月17日執行期滿），
    並於88年4 月14日以88年度基簡字第217 號判決，判處有期
    徒刑4 月確定。復因施用第二級毒品案件，經本院於89年8
    月15日以89年度易字第390 號判決，判處有期徒刑7 月確定
    。其接續執行上開二案件後，於90年9 月17日執行完畢（不
    構成累犯）。又因施用第一級毒品案件（施用時間為91年12
    月25日），經本院裁定送強制戒治（93年1 月9 日因毒品危
    害防制條例修正而報結），並於92年5 月30日以92年度訴字
    第206 號判決，判處有期徒刑7 月確定，於93年8 月8 日執
    行完畢。再因竊盜案件，經臺灣士林地方法院於94年7 月7
    日以94年度易字第372 號判決，判處有期徒刑9 月確定（下
    簡稱甲案）。另因施用第一級毒品案件（施用毒品時間為94
    年8 月18日），經本院於94年11月25日以94年度訴字第946
    號判決，判處有期徒刑8 月，其不服該判決，向臺灣高等法
    院提起上訴，經該院於95年1 月12日以95年度上訴字第65號
    判決，駁回其上訴確定（下簡稱乙案）。甲、乙案嗣經臺灣
    高等法院於95年5 月30日以95年度聲字第746 號裁定，合併
    應執行有期徒刑1 年2 月確定。再因竊盜案件，經本院於95
    年1 月5 日以94年度易字第537 號判決，判處有期徒刑4 月
    確定（下簡稱丙案）。復因施用第一級毒品案件（施用毒品
    時間為94年12月21日），經本院於95年10月31日以95年度訴
    字第797 號判決，判處有期徒刑7 月確定（下簡稱丁案）。
    丙、丁案嗣經本院於95年12月19日以95年度聲字第1052號裁
    定，合併應執行有期徒刑10月確定。嗣其因甲、乙案所處之
    刑及因丙、丁案所處之刑，經本院於96年10月11日以96年度
    聲減更(一)字第1 號裁定，分別減刑為4 月又15日（甲案）、
    4 月（乙案）、2 月（丙案）、3 月又15日（丁案），各應
    執行有期徒刑7 月（甲、乙案）、5 月（丙、丁案），而於
    96年8月1 日執行完畢。
二、乙○○猶未戒斷毒癮，復基於施用第一級毒品海洛因之犯意
    ，於97年1 月7 日下午4 、5 時許，在基隆市○○區○○街
    129 巷34號住處，以將第一級毒品海洛因摻水注入注射針筒
    ，再施打血管之方式，施用第一級毒品海洛因1 次。嗣因其
    係施用毒品列管人口，經警通知於97年1 月8 日中午12時40
    分許，至基隆市警察局第三分局七堵派出所採尿送驗後，結
    果呈嗎啡之陽性反應，始悉上情。
三、案經基隆市警察局第三分局移送臺灣基隆地方法院檢察署檢
    察官偵查後起訴。
    理  由
壹、程序事項
    查本件被告乙○○所犯者非為死刑、無期徒刑、最輕本刑為
    3 年以上有期徒刑之罪或高等法院管轄第一審案件，其於準
    備程序進行中，先就被訴事實為有罪之陳述，經告知其簡式
    審判程序之旨，並聽取公訴人、被告之意見後，本院業已依
    刑事訴訟法第273 條之1 第1 項之規定，裁定由受命法官獨
    任以簡式審判程序進行本案之審理。
貳、實體事項
一、上揭事實，業據被告於本院審理時坦承不諱，而被告為警查
    獲後所採集之尿液檢體，經送請檢驗，結果呈嗎啡之陽性反
    應，有台灣檢驗科技股份有限公司濫用藥物檢驗報告1 紙附
    卷可稽，被告之自白施用第一級毒品海洛因，核與事實相符
    ，應以可採信。
二、論罪科刑：
  (一)按毒品危害防制條例係於92年7 月9 日修正公布，自93年1
    月9 日起施行，其中第20條、第23條將施用毒品之刑事處遇
    程序，區分為「初犯」、「五年內再犯」、「五年後再犯」
    。依其立法理由之說明：「初犯」，經觀察、勒戒或強制戒
    治後，應為不起訴處分或不付審理之裁定；經觀察、勒戒或
    強制戒治執行完畢釋放後，「五年內再犯者」，因其再犯率
    甚高，原實施之觀察、勒戒及強制戒治既已無法收其實效，
    爰依法追訴或裁定交付審理。至於經觀察、勒戒或強制戒治
    執行完畢釋放後，「五年後再犯者」，前所實施之觀察、勒
    戒或強制戒治已足以遮斷其施用毒品之毒癮，為其自新及協
    助其斷除毒癮，仍適用「初犯」規定，先經觀察、勒戒或強
    制戒治之程序。從而依修正後之規定，僅限於「初犯」及「
    五年後再犯」二種情形，始應先經觀察、勒戒或強制戒治程
    序。倘被告於5 年內已再犯，經依法追訴處罰，縱其第三次
    （或第三次以上）再度施用毒品之時間，在初犯經觀察、勒
    戒或強制戒治執行完畢釋放五年以後，已不合於「五年後再
    犯」之規定，且因已於「五年內再犯」，顯見其再犯率甚高
    ，原實施觀察、勒戒或強制戒治，已無法收其實效，即應依
    該條例第10條處罰（最高法院95年度台非字第59號、第65號
    判決意旨及最高法院95年第7 次刑事庭會議決議意旨參照）
    。被告有如事實欄所載，於89年10月17日強制戒治執行期滿
    後5 年內，再因施用第一級毒品案件，分經本院判決確定等
    情，有臺灣高等法院被告前案紀錄表及上開判決書影本在卷
    可稽。被告既曾於「五年內再犯」，且經法院判處罪刑確定
    ，竟又於97年1 月7 日，再次施用第一級毒品海洛因，揆諸
    前揭說明，即非屬毒品危害防制條例第20條第3 項所定「五
    年後再犯」之情形，故檢察官依法逕行起訴，於法要無不合
    ，合先敘明。
  (二)查海洛因係毒品危害防制條例第2 條第2 項第1 款所定之第
    一級毒品，被告非法施用第一級毒品海洛因之行為，核係犯
    毒品危害防制條例第10條第1 項之施用第一級毒品罪。被告
    因施用而持有第一級毒品海洛因之低度行為，應為施用第一
    級毒品之高度行為所吸收，不另論罪。
  (三)又被告前曾受如事實欄所示之有期徒刑執行完畢，有臺灣高
    等法院被告前案紀錄表在卷可按，其於有期徒刑執行完畢後
    ，5 年以內故意再犯本件有期徒刑以上之罪，為累犯，應依
    法加重其刑。
  (四)爰審酌被告犯罪之動機、曾有施用毒品之前科仍不知戒除，
    惟犯罪後坦承犯行，且所犯施用毒品犯行乃戕害自己身心健
    康，並未危及他人等一切情狀，量處如主文所示之刑。
據上論斷，應依刑事訴訟法第273條之1第1項、第299條第1 項前
段，毒品危害防制條例第10條第1 項、第23條第2 項，刑法第11
條前段、第47條第1 項，判決如主文。
本案經檢察官甲○○到庭執行職務。
中    華    民    國    97    年    3    月    31    日
                  刑事第一庭法  官    劉桂金
以上正本證明與原本無異。
如不服本判決應於收受本判決後10日內向本院提出上訴書狀，其
未敘述上訴理由者，並得於提起上訴後10日內向本院補提理由書
狀（均須按他造當事人之人數附繕本）「切勿逕送上級法院」。
中    華    民    國    97    年    3    月    31    日
                            書記官    鄧順生
附錄論罪法條：
毒品危害防制條例第10條第1項
施用第一級毒品者，處 6 月以上 5 年以下有期徒刑。


司法院資訊處製作；財團法人民間司法改革基金會備份。
